臺灣臺北地方法院刑事判決　　　　　　 93年度簡上字第291號
　　上　訴　人
　　即　被　告　甲○○
　　選任辯護人　沈明癸律師
　　上　訴　人
　　即　被　告　丙○○
　　選任辯護人　李初東律師
上列上訴人即被告等因家庭暴力罪之傷害案件，不服本院93年度
簡字第1809號，中華民國93年9月29日第一審刑事簡易判決（檢
察官聲請簡易判決處刑案號：台灣台北地方法院檢察署93年度偵
字第9551號），提起上訴，本院管轄之第二審合議庭適用第一審
通常程序判決如下：
    主      文
原判決撤銷。
甲○○、丙○○均無罪。
    理      由
一、本件聲請簡易判決處刑之意旨略以：甲○○及丙○○於民國
    93年3月9日晚上9時許，在台北市○○街518巷10號2樓，與
    江麗娟因房屋居住問題發生爭執，竟與姓名年籍不詳之高姓
    成年女子，基於共同傷害之犯意聯絡，由高姓女子持椅子及
    衣架毆打江麗娟，甲○○且以手抓江麗娟之頭髮在地上拖行
    ，並以腳踢江麗娟，另丙○○則以拳頭毆打江麗娟之頭部，
    致江麗娟受有頭部後枕部挫傷及血腫、頸部挫傷及扭傷、前
    額挫傷瘀腫與左手臂、左手指挫傷瘀血之傷害等語，因認被
    告均涉犯刑法第277條第1項之罪嫌。
二、按犯罪事實應依證據認定之，無證據不得認定其犯罪事實。
    又不能證明被告犯罪者，應諭知無罪之判決，刑事訴訟法第
    154條第2項、第301條第1項分別定有明文。又事實之認定，
    應憑證據，如未能發現相當證據，或證據不足以證明，自不
    能以推測或擬制之方法，為裁判基礎（最高法院40年台上字
    第86號判例參照）；且認定犯罪事實所憑之證據，雖不以直
    接證據為限，間接證據亦包括在內，然而無論直接證據或間
    接證據，其為訴訟上之證明，須於通常一般之人均不致有所
    懷疑，而得確信其為真實之程度者，始得據為有罪之認定，
    倘其證明尚未達到此一程度，而有合理之懷疑存在而無從使
    事實審法院得有罪之確信時，即應由法院為諭知被告無罪之
    判決（最高法院76年台上字第4986號判例參照）。
三、聲請簡易判決處刑之意旨認被告涉有上揭罪嫌，無非係以告
    訴人江麗娟之指述以及驗傷診斷書資為佐證。訊之被告甲○○、丙○○固不否認有於93年3月9日晚上在台北市○○街51
    8巷10號2樓處之事實，惟均否認有出手傷害江麗娟之行為，
    被告甲○○辯稱：當時已經與江麗娟離婚並把吳興街住處出
    租，但是江麗娟不願搬離該處，後來江麗娟就和高小姐發生
    爭執，二人因此拉扯互毆，伊見狀就將二人隔開，並無出手
    打人之行為，因為江麗娟認識伊，且伊與之有諸多訴訟，因
    此江麗娟說伊有參與毆打，且告訴人前後驗傷之傷勢不符等
    語，被告丙○○則辯稱：當時伊在客廳、廚房燒水泡茶，後
    來江麗娟就和高小姐在陽台處互相毆打，且伊因腦極多次開
    刀，為激烈之行為會導致腦壓升高而昏倒，不可能參與，而
    陽台位子狹窄，且堆滿雜物，或因此造成江麗娟多處受傷等
    語。
四、經查：告訴人江麗娟於93年3月9日晚上9時許受毆打後，最
    先於93年3月9日晚上9時25分許，至台北醫學大學附設醫院
    急診處接受治療，而當時告訴人江麗娟主訴被三人毆打，被
    他人用拳頭打後頸及頭部、拉頭髮等行為，因而造成頭部後
    枕部挫傷及血腫（3X3公分）、頸部挫傷及扭傷、前額挫傷
    瘀腫（3公分）、右手臂挫傷瘀血、左手指挫傷瘀血之傷害
    等情，此有台北醫學大學附設醫院函覆之急診病例、急診護
    理記錄單（本院卷）以及診斷證明書（偵卷第22頁）在卷可
    稽，應可認定，另外偵查卷中所附告訴人於93年3月10日由
    台北醫學大學附設醫院出具之家庭暴力事件驗傷診斷書中所
    記載告訴人之傷勢，告訴人除上揭傷勢外，另有於二側大腿
    、膝蓋處多出瘀傷四處以及於背部多出發紅一處，惟此驗傷
    之時間已據案發當時較久，且新驗出於膝蓋處之二傷勢中，
    一處傷勢為瘀傷（3X4公分）、一處為瘀傷（2X3公分），均
    較先前記載於手部之傷勢範圍為大，卻為先前之檢驗所未驗
    出，因此，被告質疑告訴人所受之傷勢，非無理由，是本件
    告訴人所受之傷害，應以台北醫學大學附設醫院函覆之急診
    病例、急診護理記錄單以及診斷證明書之記載為據；次查：
    關於本件傷害發生之經過情形，業據證人丁○○證稱：該房
    屋已經出租他人，因此當日係要告訴人搬出，沒談多久，告
    訴人就與高小姐發生拉扯，那時一個人拉另一個人的頭髮，
    另一個人就去抓另一個人的臉，後來就用拳頭打來打去，在
    那邊打了十幾分鐘，二個人都有互相打架拉頭髮抓臉也都受
    傷，當時被告丙○○在煮開水要泡茶，因洗手台的碗沒有洗
    就在那邊洗碗，一邊燒開水一邊洗碗，另被告甲○○坐在那
    邊，後來他們拉扯時，被告甲○○就幫忙告訴人與高小姐拉
    開，被告丙○○在廚房沒有去拉等語，是依照證人丁○○所
    述之情節，告訴人所受傷勢，係告訴人與訴外人高小姐毆打
    所致，被告甲○○、丙○○二人均未參與；再查：關於被告
    二人是否有參與毆打之部分，告訴人江麗娟固於本院時係證
    稱：當日進門後就有一個女子叫住伊質問為何還住在該處，
    之後該女子即出口罵人，伊本來要離開但因被告甲○○、丙○○堵在門口致沒辦法離去，後該女子就出手抓伊頭髮，伊
    跑到陽台喊救命，該女子追到陽台後即以椅子、竹竿等物不
    斷毆打伊之身體及右手，之後甲○○就從陽台抓住伊頭髮，
    把伊以大字型之姿式拖進房間，期間丙○○就從後面開始一
    直打伊的頭、頸部，後來拖到電話機處，甲○○又用腳踢伊
    背部等語，指證被告二人均有毆打之行為，但是，本件傷害
    發生之初始，係因告訴人與高小姐二人開始互毆，業據證人
    丁○○、告訴人證述綦詳，並經被告二人供述明確，是當日
    確有高姓女子最先開始與告訴人扭打，應可認定，而二人開
    始扭打之後，被告二人有無參與之部分，則僅有告訴人之指
    述為據，然而，審諸告訴人前揭證述所稱：被告二人對之不
    斷拳打腳踢等等情形，果真如此則將會造成告訴人腹背多處
    嚴重傷害為是，惟告訴人所受之傷害卻僅係「頭部後枕部挫
    傷及血腫（3X3公分）、頸部挫傷及扭傷、前額挫傷瘀腫（3
    公分）、右手臂挫傷瘀血、左手指挫傷瘀血」之傷害，已如
    前述，是告訴人關於被告人二人出手毆打之證詞，顯然與其
    所受之傷害有所齟齬，反之，告訴人所受傷勢之情形，則與
    證人丁○○所證稱：告訴人與高小姐相互拉扯扭打十餘分鐘
    所造成，若合符節，職是之故，告訴人該部分之指述，顯然
    與事實有間，應不足採，而應以證人丁○○及被告二人所述
    ，較為可採；綜上所述，被告二人是否有傷害告訴人之行為
    ，僅有告訴人之指述，然告訴人之證述有其不合常理之處，
    自難僅憑告訴人有瑕疵之指述即認被告二人涉有公訴意旨所
    指之傷害行為。另外，證人姚志河、乙○○、戊○○於本件
    傷害行為發生時，均未在場，是其無從證述被告二人當時是
    否有傷害告訴人之行為，併此敘明。
五、綜上所述，公訴人認被告二人所涉有之前開犯行，於訴訟上
    並無任何積極證據足以證明，原審未及審酌，而為對被告二
    人論罪科刑，稍有未合，被告二人所提起之本件上訴為有理
    由，此外復查無其他積極證據足資證明被告二人有何公訴人
    所訴起之前開犯行，既不能證明被告二人犯罪，核諸前揭說
    明，自應由本院將原審判決撤銷，而為被告二人無罪之諭知
    。
六、又本件被告二人並未犯任何公訴人對其所聲請簡易判決處刑
    之罪，而應為對其諭知無罪之判決，已有如前述，原審本不
    得適用刑事訴訟法第七編所定之簡易程序為論罪科刑，而應
    依刑事訴訟法第452條規定適用通常程序為審判，則本院所
    為上開無罪判決，係依刑事訴訟法第455條之1第3項規定準
    用同法第369條第2項規定適用第一審通常程序而為之第一審
    通常程序判決，檢察官自可於收受本判決後十日內向台灣高
    等法院提起上訴（台灣高等法院84年法律座談會研究結論及
    法院辦理刑事訴訟簡易程序案件應行注意事項第14點參照）
    ，併予指明。
七、據上論斷，應依刑事訴訟法第455條之1第1項、第3項、第
    369條第1項前段、第364條，第301條第1項，判決如主文。
本案經檢察官陳麗芬到庭執行職務。
中　　華　　民　　國　　94　　年　　4 　　月　　15　　日
             　　 刑事第二庭    審判長法　官　吳孟良
　　　　　　　　　　　　　　　　      法　官　劉素如
                                　　　法　官　蘇嘉豐
以上正本證明與原本無異。
如不服本判決，應於判決送達後10日內向本院提出上訴狀（應抄
附繕本）。告訴人或被害人如對於本判決不服者，應具備理由請
求檢察官上訴，其上訴期間之計算係以檢察官收受判決正本之日
期為準。
                                      書記官  蘇靜紅
中　　華　　民　　國　　94　　年　　4　　月　　18　　日
